【裁判字號】    97,簡上,127
【裁判日期】    971218
【裁判案由】    詐欺
【裁判全文】
臺灣雲林地方法院刑事判決             97年度簡上字第127號
上  訴  人  臺灣雲林地方法院檢察署檢察官
上訴人  即
被      告  丁○○
上列上訴人因被告詐欺案件，不服本院北港簡易庭中華民國97年
09月12日97年度港簡字第236 號刑事簡易判決（聲請簡易判決處
刑書案號：97年度偵字第3636號），提起上訴，檢察官並擴張犯
罪事實，請求審判（臺灣雲林地方法院檢察署檢察官97年度偵字
第5359號、臺灣板橋地方法院檢察署檢察官97年度偵字第29287
號），本院第二審合議庭判決如下：
    主      文
原判決撤銷。
丁○○幫助意圖為自己不法之所有，以詐術使人將本人之物交付
，累犯，處有期徒刑陸月，如易科罰金，以新臺幣壹仟元折算壹
日。
    事實及理由
一、犯罪事實：
(一)、丁○○前因業務過失傷害、竊盜案件，經臺灣嘉義地方法院
    分別判處有期徒刑4 月、拘役30日確定，經接續執行，於民
    國93年11月06日縮短刑期執行完畢。
(二)、丁○○預見提供自己帳戶供他人使用，極可能遭詐騙集團用
    以掩飾或隱匿詐騙財物之工具，卻仍不違背其本意，基於幫
    助詐欺之未必故意，於97年05月20日左右，在雲林縣北港鎮
    劉厝236 號住處附近，以每本帳戶新臺幣（下同）2 千元之
    代價，同時販賣其所有設於京城商業銀行北港分行帳號0000
    00000000號帳戶（以下簡稱京城銀行帳戶）、彰化商業銀行
    北港分行帳號00000000000000號帳戶（以下簡稱彰化銀行帳
    戶）之存摺、印章、提款卡及密碼等物，交付與詐騙集團成
    員（均成年人）。嗣於：
１、97年05月21日下午07時許起，詐欺集團成員基於意圖為自己
    不法所有之犯意，接續撥打電話與丙○○，向丙○○詐稱其
    為竹聯幫「豪哥」，需錢花用，致丙○○陷於錯誤，於次日
    （22日）晚上，再度至彰化商業銀行斗南分行，匯款4 萬4
    千元至丁○○上開彰化銀行帳戶，供詐騙集團提領得手。
２、97年05月22日晚上，詐騙集團成員又基於上開犯意，於「雅
    虎奇摩拍賣網站」刊登販售「sharpWX-T92 手機」之不實訊
    息，乙○○經瀏覽後，決定下標，得標後，詐騙集團成員即
    要求乙○○匯款至帳號為000000000000號帳戶，乙○○不疑
    有他，陷於錯誤，於同年月23日，前往臺北縣淡水鎮○○○
    路○段83號超商，依指示操作自動櫃員機匯款1 萬2 千6 百
    元至上開帳戶，迨乙○○未收到手機，察覺有異，乃報警追
    查，始悉其所匯款項，遭轉入上開丁○○京城銀行之帳戶，
    款項遭詐騙集團成員提領得手。
３、97年05月23日下午05時30分許，甲○○在其臺北縣新莊市○○○路86巷2 號住處上網，卻碰上詐騙集團成員，該女子向
    甲○○詐稱欲交往認識，但須確認身分，致甲○○陷於錯誤
    ，依該詐騙女子之要求，前往臺北縣板橋市○○路○ 段274
    號便利商店內，依該女子之指示操作提款機，而於同晚09時
    12 分 許，匯款1 萬8 千9 百98元至丁○○上開京城銀行之
    帳戶，款項由詐騙集團成員提領得手。
二、認定犯罪事實所憑之證據及理由：
(一)、被告丁○○對檢察官所提出之被告以外之人於審判外之言詞
    或書面陳述，於審判程序中均表示同意作為證據，本院審酌
    該等證據作成時之情況，認為適當，依刑事訴訟法第159 條
    之5 第1 項之規定，認均有證據能力。
(二)、上述詐騙集團詐騙款項之犯罪事實，業據被害人丙○○、乙○○、甲○○於警詢中指訴甚詳，有其等之警詢筆錄在卷可
    參，復有被害人乙○○之存摺內頁影本、京城銀行帳戶客戶
    存提紀錄單、開戶基本資料及帳戶交易明細、彰化銀行帳戶
    開戶基本資料及交易明細表、甲○○之匯款證明資料等單據
    在卷可憑。而被告對於上開犯罪事實，亦於審判程序中坦白
    承認，並自白販賣帳戶之時間、地點、價金等細節事宜。被
    告雖一度供述販賣帳戶之事其不知情，上開帳戶存摺等物是
    放在車上，車子是其子使用，其兒子日前自殺死亡，其於97
    年05月25日左右有辦理帳戶掛失云云。然而帳戶存摺、印章
    、提款卡、密碼均乃個人理解相當重要之工具，一般人甚少
    將帳戶存摺等物（連同密碼）置放一處，尤其將4 個帳戶存
    摺等物一同置放車內，更屬少見，可能性自低。且該等帳戶
    均乃被告辦理開戶設立，由被告使用，此有被告之警詢筆錄
    在卷可參，是該等帳戶理應置於被告隨時可得支配之狀況下
    ，怎會置於車內，車子卻由被告之子使用以致遺失？此又殊
    難想像與理解。況依卷內京城銀行、彰化銀行之函文，均未
    顯示被告曾向銀行辦理上開帳戶之掛失作業之紀錄，益徵上
    開帳戶存摺等物均由被告控管，並非任意棄置。是被告上開
    辯解，顯非可信，自無可採。反之，被告之自白則與前述積
    極證據資料相符，應屬真實。綜上，本件事證明確，被告犯
    行堪以認定，自應依法論科。
三、撤銷改判之理由：
    原判決認被告犯罪事證明確，予以論罪科刑，固非無見。然
    除聲請簡易判決處刑書所載被告販賣京城銀行帳戶供詐騙集
    團用以詐騙被害人乙○○財物之犯罪事實外，被告尚同時販
    賣彰化銀行帳戶供詐騙集團用以詐取被害人丙○○之財物（
    臺灣雲林地方法院檢察署檢察官97年度偵字第5359號併案要
    旨參照），且京城銀行帳戶亦另由詐騙集團用以詐騙甲○○
    之財物（臺灣板橋地方法院檢察署檢察官97年度偵字第2928
    7 號併案要旨參照）。凡此均屬被告幫助詐欺取財之犯罪事
    實，均具有裁判上一罪之關係，同為一案件，本為聲請簡易
    判決處刑書之效力所及，自應一併審究。原審不及審理，尚
    有未洽，檢察官上訴請求併予審究，為有理由，至被告上訴
    否認犯罪，雖無理由，仍應由本院第二審合議庭撤銷原判決
    ，另為適法之判決。
四、論罪科刑之理由：
(一)、被告所為，係犯刑法第30條第1 項、第339 條第1 項詐欺取
    財罪之幫助犯。被告同時販賣京城銀行、彰化銀行帳戶供詐
    騙集團成員詐騙被害人乙○○、甲○○、丙○○之財物，乃
    一行為侵害數法益，觸犯數罪名，為想像競合犯，應論以一
    幫助詐欺取財罪。聲請簡易判決處刑書對被告販賣彰化銀行
    帳戶及京城銀行帳戶另用以詐騙被害人甲○○部分之犯罪事
    實，雖未載明，然此亦經檢察官上訴後，由公訴檢察官當庭
    主張為犯罪事實，與聲請簡易判決處刑書之犯罪事實有想像
    競合犯之裁判上一罪關係，請求本院一併審理，本院認為合
    法正當，自應併予審判。被告前因業務過失傷害罪、竊盜案
    件，經臺灣嘉義地方法院分別判處有期徒刑4 月、拘役30日
    確定，經接續執行，於93年11月06日縮短刑期執行完畢，此
    有臺灣高等法院被告前案紀錄表在卷可稽，其於5 年內再犯
    本案，為累犯，依法加重其刑。被告幫助他人實行詐欺取財
    罪，為幫助犯，按正犯之刑減輕其刑，並先加後減。
(二)、本院審酌：被告犯後雖一度否認犯行，然到庭後即坦白認罪
    ，尚有悔悟之心，態度尚稱良好。被告販賣帳戶所得為4 千
    元，代價尚輕，其帳戶供詐騙集團使用，於本案總計詐得7
    萬5 千5 百98元，數額非鉅，其犯罪所得利益及犯罪所生實
    害難謂重大，然被告販賣多本帳戶存摺等物，致遭詐騙之人
    數增加，犯罪情節即難謂輕微，並參被告販賣帳戶所得係用
    於日常開銷，其目前從事油漆工，但工作並不固定，其已離
    婚，尚有1 名幼子待扶養，家中經濟全靠被告工作所得維持
    ，其家庭生活狀況不佳，及其他一切情狀，量處如主文所示
    之刑，並諭知易科罰金之折算標準。
五、應適用之法律：
    刑事訴訟法第455 條之1 第3 項、第369 條第1 項前段、第
    364 條、第299 條第1 項前段，刑法第339 條第1 項、第30
    條第1 項、第2 項、第47條第1 項、第55條、第41條第1 項
    前段，刑法施行法第1 條之1 第1 項、第2 項前段。
中    華    民    國    97    年    12    月    18    日
                  刑事第五庭  審判長法  官  侯廷昌
                                    法  官  藍家偉
                                    法  官  王紹銘
以上正本證明與原本無異。
本件不得上訴。
                                    書記官  李達成
中    華    民    國    97    年    12    月    18    日
附錄法條：
中華民國刑法第339條
意圖為自己或第三人不法之所有，以詐術使人將本人或第三人之
物交付者，處5 年以下有期徒刑、拘役或科或併科1 千元以下罰
金。
以前項方法得財產上不法之利益或使第三人得之者，亦同。
前二項之未遂犯罰之。


司法院資訊處製作；財團法人民間司法改革基金會備份。
